【裁判字號】    97,上更(一),147
【裁判日期】    980206
【裁判案由】    偽造文書等
【裁判全文】
臺灣高等法院高雄分院刑事判決     97年度上更(一)字第147號
上  訴  人
即  被  告  丙○○
選任辯護人  劉新安律師
上列上訴人因偽造文書等案件，不服臺灣高雄地方法院94年度訴
字第4247號中華民國96年6 月14日第一審判決（起訴案號：臺灣
高雄地方法院檢察署93年度偵緝字第1121號），提起上訴，判決
後經最高法院發回更審，本院判決如下：
    主  文
原判決撤銷。
丙○○共同連續行使偽造準私文書，足以生損害於他人，處有期
徒刑貳年。扣案如附表一、附表二所示偽造信用卡共壹拾參張均
沒收。
    事  實
一、丙○○（原名劉嘉哲）因贓物罪，經台灣高雄地方法院判處
    有期徒刑6 月確定，於民國90年10月1 日執行完畢（本件未
    構成累犯）。因其經營菸酒買賣，有銷售管道，因甲○○曾
    積欠丙○○金錢債務未償，乙○○則思盜刷卡取得對價花用
    ，丙○○與甲○○（業經台灣高雄地方法院以92年度訴字第
    706 號判處罪刑確定）、林瑞文、乙○○（均經本院另以93
    年度上更(一)字第261 號判處罪刑確定）均明知持偽造信用卡
    至特約商店簽帳消費，係由發卡銀行先行墊付消費款項，再
    由信用卡持用人依約清償，且後附附表一、附表二所示信用
    卡均屬偽造，共同基於意圖為自己不法所有及行使偽造準私
    文書之概括犯意聯絡，持偽造信用卡向特約商店消費詐購財
    物，交予丙○○負責變現或抵債；謀議既定先由丙○○、林
    瑞文於90年3 月中（約10日或11日左右）某日，在高雄市交
    付如附表一、附表二所示13張偽造信用卡予甲○○及乙○○
    ，由其2 人擔任所謂刷卡「車手」任務，由其2 人在如附
    表一及附表二所示之偽造信用卡背面，分別簽署「甲○○」
    或「乙○○」姓名，藉以對外表示渠等各為各該信用卡之正
    當持卡人，甲○○、乙○○2 人嗣與林瑞文一同北上，途中
    推由甲○○陸續在如附表三所示時間、地點，持上開部分偽
    造信用卡（詳附表三備註欄所載之卡號信用卡）簽帳消費購
    物，簽帳時並在信用卡簽帳單上各簽署甲○○本人姓名，以
    表示係各該信用卡之持卡人確認「消費數額」及「持卡人同
    意對於所有消費之記帳金額遵守發卡公司申請書所約定條款
    負繳納之責」之意思後，持之以行使交付各該特約商店售貨
    店員，致使各該特約商店店員誤認渠等係該信用卡真正之持
    卡人，致如附表三所示特約百貨公司、大賣場商店陷於錯誤
    ，因而各交付菸酒等可供銷售變現之商品財物予甲○○，共
    盜刷得43,934元，甲○○再將詐得之菸酒等可變價商品財物
    交給林瑞文，由林瑞文轉給丙○○伺機出售，出售所得以三
    七分帳方式（甲○○分三成、丙○○分七成）分配，並再將
    甲○○應受分配之額度用以抵償甲○○所積欠之負債，均足
    生損害於被偽造信用卡上之發卡銀行。嗣於90年3 月16日0
    時30分許，在基隆市○○路76號「富貴人生西餐廳」，為警
    臨檢時，當場自甲○○、乙○○身上分別扣得附表一編號1
    、7 及附表二編號5 之偽造信用卡共3 張，並從「富貴人生
    西餐廳」餐桌下扣得乙○○、甲○○所丟棄之附表一、附表
    二所示其餘10張偽造信用卡及簽帳單、送貨單各4 紙等物，
    並循線查獲上情。
二、案經基隆市警察局第一分局移送臺灣基隆地方法院檢察署檢
    察官呈請臺灣高等法院檢察署檢察官令轉臺灣高雄地方法院
    檢察署檢察官偵查起訴。
    理  由
壹、證据能力部分：
一、按被告以外之人（包括證人、鑑定人、告訴人、被害人及共
    同被告等）於審判外向法官所為之陳述，得為證據，刑事訴
    訟法第159 條之1 第1 項定有明文。本件證人甲○○於另案
    即原審法院91年度訴字第1479號案件，證人乙○○於另案即
    本院93年度上更(一)字第261 號案件，證人謝群寧於另案即本
    院92年度上訴字第1570號案件中向各案件承審法官所為之供
    述，在其等任意陳述之信用性無疑之情況下，其等證述依法
    均具有證據能力，合先敘明。
二、按被告以外之人於審判外之言詞或書面陳述，除法律有規定
    者外，不得作為證據，刑事訴訟法第159 條固定有明文，惟
    被告以外之人於審判外之陳述，雖不符同法第159 條之1 至
    之4 規定，而經當事人於審判程序同意作為證據，法院審酌
    該言詞陳述或書面陳述作成時之情況，認為適當者，亦得為
    證據。又當事人、代理人或辯護人於法院調查證據時，知有
    第159 條第1 項不得為證據之情形，而未於言詞辯論終結前
    聲明異議者，視為有前項之同意，此亦據同法159 條之5 規
    定甚明。查證人林瑞文於偵查中之陳述，為被告以外之人於
    審判外之言詞陳述，送貨單4 紙、財團法人聯合信用卡中心
    91年4 月30日91聯卡會服字第308 號函文暨鑑定資料表、財
    團法人聯合信用卡中心90年4 月26日90聯卡會字第252 號函
    文暨附件、財團法人聯合信用卡中心91年9 月30日91聯卡會
    計字第506 號函文暨附件各1 份、偽造信用卡13張及信用卡
    消費簽帳單4 張、台灣高雄地方法院91年度訴字第1479號案
    件卷宗、本院92年度上訴字第1570號案件卷宗、本院93年度
    上更(一)字第261 號案件卷宗、台灣高雄地檢署95年9 月13日
    函文、台灣桃園地方法院90刑保字第17660 號刑事保證金收
    據、刑事保證書、健股具保程序單、台灣台東地方法院檢察
    署被告具保程序單、刑事保證金收據各1 份，為被告以外之
    人於審判外之書面陳述，均屬於傳聞證據，惟上訴人丙○○
    、辯護人於本院審判程序中並未對於上開證據爭執證據能力
    ，審酌上開言詞及書面陳述作成時之證據取得過程並無瑕疵
    ，且與待證事實具有關連性等情況，認為適當，應認依刑事
    訴訟法第159 條之5 第2 項之規定，得為證據，而有證據能
    力。
貳、實體部分：
一、訊之上訴人丙○○固不否認曾借款20萬元予證人甲○○為其
    於桃園及台東所涉犯之刑案充當保證金以辦理具保停止羈押
    ，惟矢口否認有何交付偽造信用卡供以行使並詐取財物之犯
    行，辯稱：伊未曾拿13張偽造信用卡給證人甲○○、乙○○
    使用，其等2 人刷偽卡詐財，與伊無關，伊與林瑞元因曾於
    88、89年間向甲○○逼債彼此間因而生有怨隙，甲○○因之
    誣指伊交付偽卡云云。惟查：
(一)、本件警方於90年3 月16日0 時30分許，在基隆市○○路76號
    「富貴人生西餐廳」，當場自證人甲○○、乙○○身上分別
    查獲扣得附表一編號1 、編號7 及附表二編號5 等3 張信用
    卡，並從同餐廳餐桌下扣得附表一、附表二所示其餘10張信
    用卡及簽帳單4 紙，而上開扣案13張信用卡，經檢送財團法
    人聯合信用卡處理中心辨識結果，分別有信用卡版面印刷之
    發卡銀行名稱與實際發卡銀行不符，及版面壓印之持卡人英
    文姓名與實際姓名不符之情形；又證人林瑞文、乙○○、甲○○因持附表一、附表二所示之偽造信用卡並以其中部分偽
    卡行使消費而為詐欺取財行為（包括本件附表三所示3 筆刷
    卡消費），業經台灣高雄地方法院以92年度訴字第706 號及
    本院以93年度上更(一)字第261 號判決罪刑確定在案，復有上
    開信用卡13張、簽帳單4 紙扣案可佐，及財團法人聯合信用
    卡處理中心91年4 月30日91聯卡會服字第308 號函暨鑑定資
    料表（引卷A-6 卷即90年度偵字第10514 號偵查卷第203 頁
    至第205 頁）、台灣高雄地方法院92年度訴字第706 號判決
    書、本院93年度上更(一)字第261 號判決書（A-3 卷即93年度
    偵緝字第1121號偵查卷第77至92頁）各1 份在卷可稽，此部
    分事實均自堪認定。
(二)、證人林瑞文於原審固陳稱：甲○○欠我10萬元左右，因為我
    逼甲○○還錢，甲○○才亂咬，該10萬元是陸續借出去的，
    我自己借給甲○○大概4 、5 萬元，另外4 、5 萬元是被告
    借的，我每次遇到甲○○就逼他還錢，甲○○都說沒錢，因
    為甲○○被我逼債，才在另案說我拿偽卡給他等語（見95年
    11月16日原審審判筆錄第11、12頁）。惟上訴人丙○○於原
    審中係稱：甲○○說的20萬元借款是我去幫他交保的錢，90
    年2 月9 日甲○○交保的10萬元，是我與證人林瑞文一起拿
    出來的，我拿6 萬元，證人林瑞文拿4 萬元，後來證人林瑞
    文要用錢，我先拿4 萬元給證人林瑞文，等於10萬元都是我
    要向甲○○要的等語（見96年5 月24日原審審判筆錄第12、
    13頁），對照2 人說詞，就證人甲○○實際積欠之借款數額
    究竟多少？積欠債權對象究為何人？等節已有所出入，且證
    人甲○○縱有積欠丙○○與林瑞文上開保證金債務，上訴人
    丙○○就此於90年間方發生之債務，豈有可能如其於原審準
    備程序期日中所稱在88、89年間即已向證人甲○○逼債，而
    致甲○○懷恨誣指伊交付偽卡（見95年6 月7 日原審準備程
    序筆錄第4 頁）？是上訴人丙○○上開所辯及證人林瑞文上
    開證述均有可疑而難遽信。又證人甲○○於原審另證陳：我
    所述交付偽卡之「阿豪」即是被告，當時因我積欠被告20多
    萬元，無力償還，被告交給我扣案偽卡，並叫證人乙○○、
    林瑞文跟我一起去基隆用偽卡刷卡買貨品，被告指示我購買
    煙、酒等，都是一些高單價位貨品，購入後貨品我均帶至車
    上給等候之證人林瑞文，由之取走，當時是證人林瑞文交付
    偽卡給我，被告當時也有打電話給我，我是跟被告拿卡的，
    也是被告叫我去刷偽卡，扣案13張偽卡只有8 張是我要負責
    刷的，當時被告交給我時，偽卡背面有黏貼便條紙註明要簽
    誰的名字，我向被告借款的20萬元都是保證金，我89年被抓
    ，90年2 月交保，也是信用卡偽造文書案件，一筆保證金10
    萬元是在桃園由證人林瑞文出名去幫我辦保，另一筆89年在
    台東也是偽造文書，我在台東分局，具保人是陳信郎，與被
    告是朋友，被告當時也有叫台東當地律師陪同我做筆錄，證
    人林瑞文還開被告太太一部MARCH 之汽車去桃園看守所接我
    ，我與被告約定抵債之方式為例如1 萬元的東西，被告給我
    3 千元，被告取得7 千元，我分得之3 千元要給被告抵債，
    我並未積欠林瑞文錢，我以前在警詢中供稱刷卡拿到的貨品
    用快遞寄送，是因為我知道林瑞文都拿去寄，所以我才於警
    詢中供稱用快遞寄回高雄等語（同上筆錄第7 至14頁），其
    所證述取得偽卡之過程與盜刷之經過可謂綦詳。又證人甲○○於原審審理時原仍堅稱：本案偽卡係我向「阿豪」所購買
    ，前案審理中因為被告一直催債，我才會說偽卡是被告交付
    云云（見95年12月11日原審審判筆錄第5 至7 頁），惟經公
    訴人指明其已具結為證，供述不實將涉有偽證罪嫌後，證人
    甲○○乃改稱：「阿豪」即為被告丙○○，偽卡亦係被告交
    付等語，並於上訴人對之行交互詰問時明確指陳就是上訴人
    叫伊去刷偽卡的等語，經上訴人對之詰問：「你何時跟我借
    20萬元？誰看到你向我借20萬元？」後，甲○○已詳細證述
    2 人間20萬元之保證金借貸債務關係之緣由（同上筆錄第7
    至12頁），佐以證人甲○○確於89年2 月10日、90年2 月9
    日因偽造文書案件，經案外人陳信郎及證人林瑞文分別以10
    萬元保證金，向台灣台東地方法院檢察署及台灣桃園地方法
    院辦理保釋在案，此經原審依職權調閱台灣桃園地方法院檢
    察署91年度執字第3651號案卷核閱無訛，並有台灣台東地方
    法院檢察署收受刑事保證金通知、刑事保證金收據、被告具
    保責付辦理程序單、台灣桃園地方法院被告具保責付辦理程
    序單、刑事保證書、收據各1 紙在卷可稽，上訴人丙○○亦
    於證人甲○○供出上情後，並經原審向台灣桃園地方法院調
    閱前開卷宗，並提示相關刑事保證金收據，確與證人甲○○
    證述相吻合後，始說明2 人之債務關係謂：甲○○說的20萬
    元確實是去幫他交保的錢，甲○○叫人打電話給林瑞文，麻
    煩我們去幫他交保，案外人陳信郎跟我們是朋友，89年2 月
    10日我身上剛好有錢，案外人陳信郎出面交保，實際上錢是
    我拿出來的，90年2 月甲○○交保的10萬元，是我與林瑞文
    一起拿出來的，我拿6 萬元，林瑞文拿4 萬元，後來證人林
    瑞文要用錢，我先拿4 萬元給林瑞文，等於10萬元都是我要
    向證人甲○○要的等語（見96年5 月24日原審審判筆錄第12
    、13頁），嗣本院本次審理中甲○○再就系爭13張偽卡受交
    付自上訴人丙○○，由其與乙○○同行北上如何刷卡消費及
    如何以刷買商品交上訴人銷售變現、抵債等情節再重複結證
    明確。是證人甲○○上開因積欠上訴人丙○○交保保證金借
    款債務而受上訴人丙○○指示刷卡抵償之言，自屬信而有據
    。另證人謝群寧於原審審理中陳稱：當時我製作偽卡，被告
    在博愛路開立一家酒莊，我們拿偽卡去那邊刷可以換現金，
    我是在被告那邊認識林瑞文，林瑞文都在被告身邊，被告曾
    賣偽卡資料亦即所謂之內碼給我，當時我陪同檢察官至證人
    乙○○上班的酒店搜查，證人乙○○曾對我說上手是被告等
    語（見95年11月16日原審審判筆錄第15至20頁），嗣於上訴
    人丙○○對之行交互詰問時，證人謝群寧更明確指稱：大概
    在89年時，被告曾拿偽卡給我刷過，我在法庭所述有關被告
    之事，均係我所親身經歷的，甲○○對我表示過扣案13張偽
    卡是來自被告，甲○○跟我表示過要否認此事，我知道甲○○、乙○○被扣偽卡之來源等語（同上筆錄第20至22頁），
    而上訴人丙○○自承與證人謝群寧為朋友關係並無仇怨（見
    95 年6月7 日原審準備程序筆錄第4 頁），是證人謝群寧自
    無蓄意誣陷上訴人之理，況證人謝群寧於面對上訴人丙○○
    當面詰問之情況下，仍毫無猶豫地證述上訴人丙○○為交付
    偽卡予證人甲○○之人，參以證人甲○○於原審審理中原亦
    確如證人謝群寧所證言欲全盤否認上訴人丙○○交付偽卡之
    情，嗣於上訴人丙○○詰問後反而明白供述上訴人丙○○交
    付偽卡之情，證人謝群寧上開證述應屬真實可採。
(三)、又證人乙○○於原審審理中雖證稱：扣案5 張偽卡是「陳建
    志」幫我辦理，我有給他費用總共1 萬5 千元，「陳建志」
    將信用卡交給我時並無人在場，我當時不知信用卡是假的，
    後來甲○○跟我說是偽卡，問我要不要使用以減少損失，我
    不甘心，所以才使用，甲○○是到我店內消費認識的，我當
    時是因為在酒店內工作，客人會簽帳，如果用信用卡先代付
    ，我可以多抽一成，扣案信用卡在我身上放了半個多月，剛
    好沒有熟的客人要使用，所以還沒用，甲○○跟我說我盜刷
    之物品，他可以拿去幫我換現金，我後來要上台北找我妹妹
    ，才與甲○○及其朋友一起上北部，甲○○叫我試刷，我用
    完就把卡丟給甲○○，我並不認識被告或證人林瑞文等語（
    見96年2 月12日原審審理筆錄第4 至11頁）。然證人乙○○
    自「陳建志」處取得5 張偽卡時，既無人在場見聞，證人甲○○如何能知悉乙○○所取得之5 張信用卡係屬偽卡？況如
    乙○○所述其與證人甲○○並無特殊情誼，而僅為店家與消
    費者關係，甲○○又何需告知乙○○持偽卡盜刷以現物換取
    佣金，以此非法手法降低其為辦理信用卡而支出之手續費損
    失？且依證人乙○○於原審96年2 月12日審理時證述其刷過
    幾張就不敢用了，越刷越害怕，且刷過後的偽卡尚交給證人
    甲○○，並先在唱片行等試刷之舉動與心理狀態恰核與證人
    甲○○於警詢證述證人乙○○為新手一情相符，是證人乙○○上開證述情節顯均與常理相違而難以採信，且證人乙○○
    因持本案偽卡盜刷而涉有行使偽造私文書犯行，亦經本院以
    93年度上更(一)字第261 號判決確定在案，其上開證述顯為迴
    護上訴人丙○○之詞而無可採。果不其然，證人乙○○於本
    院本次更審審理中結證：伊是從高雄要與甲○○北上那天開
    始才變成甲○○的下線，被查獲5 張偽卡是甲○○交給我的
    ，從高雄出發那天就交給我等語（本院上更(一)卷第82頁至83
    頁筆錄），核與證人甲○○於同次審理中結證：「乙○○的
    部分是他簽名的那幾張偽卡，也是我交給他的」等語（本院
    上更(一)卷第79頁反面筆錄）相符，足見證人甲○○、乙○○
    2 人本件所持偽卡13張均來自於上訴人所交付無訛。綜上證
    人甲○○、謝群寧所為上開證陳，證人甲○○、乙○○確持
    扣案偽卡盜刷消費，及證人林瑞文證述伊與上訴人丙○○是
    作菸酒刷卡付現認識，亦曾受僱於上訴人丙○○負責送酒（
    見95年11月16日原審審理筆錄第5 、6 頁），上訴人丙○○
    曾於88年3 月間收購證人林瑞文以竊得之信用卡盜刷詐得之
    香菸，上訴人丙○○及證人林瑞文因之均遭本院以90年度上
    訴字第295 號判刑確定，有該判決書1 份在卷可憑（A-3 卷
    即93年度偵緝字第1121號卷第121 至128 頁）等情觀之，上
    訴人丙○○與證人林瑞文確有於90年3 月14日轉交扣案之偽
    造信用卡予證人甲○○、乙○○，並由證人甲○○將盜刷物
    品交付證人林瑞文轉交上訴人丙○○伺機出售之事實，至為
    明確。
(四)、上訴人丙○○雖辯稱：甲○○前曾說「13張偽卡於90年3 月
    15日凌晨2 時許，在高雄市三民區○○○路495 號交給我」
    ，及證述「要去基隆的前一天晚上將偽卡交給我」，惟該偽
    卡於90年3 月14日凌晨3 時2 分已在桂華加油站消費，更於
    90年3 月1 日15時13分在北基加油站消費，又乙○○持用之
    偽卡亦於90年3 月13日18時45分在桂華加油站消費，以上消
    費均在甲○○所說於90年3 月15日凌晨2 時許交付偽卡之前
    ，可見甲○○所述由上訴人交付偽卡給伊說詞係屬虛偽云云
    。經查：證人甲○○於原審陳稱：要去基隆的前一天晚上，
    被告將13張偽卡交給我等語，嗣於本院本次更審中明確確認
    「大約是在90年3 月10日或11日拿（偽卡）給我的，也是我
    們從高雄北上出發的前一天，是在高雄市拿給我的」、「應
    該是3 月10日、11日左右交給我的」、「從高雄北上之後，
    有去過桃園、台北、基隆等地區」、「有在桃園待過兩夜，
    基隆住過一夜，台北住一夜」等語（本院上更(一)卷97年11
    月14日審判筆錄參照），依此高雄出發北上之行程天數以觀
    ，基隆確屬最北端落腳處，顯非高雄出發當天中間無停頓地
    直達基隆，已難認其先前所述「要去基隆的前一天晚上」即
    是本件證人甲○○、乙○○到基隆之時日（按其等2 人係90
    年3 月16日0 時30分被警查獲，然其2 人於15日已在基隆市
    各商店偽刷卡購物，是其2 人於15日即已到基隆）之前1 日
    （即14或15日）。是本件上訴人交付偽卡予甲○○之時日及
    地點應以本次審理中所供述「大約是在『90年3 月10日或11
    日』拿（偽卡）給我的，也是我們從高雄北上出發的前一天
    ，是在『高雄市』拿給我的」為基礎，爰認定如上開事實欄
    所載。又甲○○持有之偽卡中有於90年3 月1 日15時13分有
    冒用「曾繁民」之名在北基加油站消費者，乙○○持有之偽
    卡亦於90年3 月13日18時45分有冒用「許明志」之名在桂華
    加油站消費者，此應非甲○○、乙○○所為，因甲○○、乙○○並無冒簽「曾繁民」、「許明志」之必要，可見冒簽「
    曾繁民」、「許明志」之名盜刷者係另有其人（如後述理由
    三不另為無罪諭知部分），此因偽卡製造出來，由其他歹徒
    輾轉取得使用冒刷財物，亦非無可能，尚無法證明甲○○所
    稱「要去基隆的前一天晚上」或「大約是在『90年3 月10日
    或11日」由上訴人丙○○將偽卡交付」之陳述是虛偽，是此
    仍不足為上訴人丙○○有利之證明，上訴人丙○○此處所辯
    亦不足採。綜上所述，因證人甲○○於原審陳稱：我所述交
    付偽卡之「阿豪」即是被告，當時因我積欠被告20多萬元，
    無力償還，被告交給我扣案偽卡，並叫證人乙○○、林瑞文
    跟我一起去基隆用偽卡刷卡買貨品，被告指示我購買煙、酒
    等高單價位之貨品等語，經原審詰問後證人甲○○仍為相同
    之陳述；又證人謝群寧於原審審理中陳稱：「當時我製作偽
    卡，被告在博愛路開立一家酒莊，我們拿偽卡去那邊刷可以
    換現金，我是在被告那邊認識林瑞文，林瑞文都在被告身邊
    ，被告曾賣偽卡資料亦即所謂之內碼給我，當時我陪同檢察
    官至證人乙○○上班的酒店搜查，證人乙○○曾對我說上手
    是被告」（見95年11月16日原審審判筆錄第15至20頁）、「
    大概在89年時，被告曾拿偽卡給我刷過，我在法庭所述有關
    被告之事，均係我所親身經歷的，甲○○對我表示過扣案13
    張偽卡是來自被告，甲○○跟我表示過要否認此事」「我知
    道甲○○、乙○○被扣偽卡之來源」等語（同上筆錄20至22
    頁），又證人謝群寧於原審面對上訴人丙○○當面詰問之情
    況下，仍毫無猶豫地證述上訴人丙○○為交付偽卡予證人甲○○之人，已如前述，是上訴人丙○○應確係交付偽卡予甲○○之人，事證明確，上訴人丙○○所辯及證人林瑞文、乙○○所證述，顯分為卸責及迴護之詞，無可採信。
(五)、併此敘明者：本件附表三所示3 筆偽卡消費行為固無乙○○使用其名義簽署之附表二各偽造信用卡，惟附表二之5 張
    信用卡係本件由上訴人交付之13張其中一部分，甲○○一行
    人自高雄出發時迄被查獲時止，乙○○、甲○○與上訴人所
    指派之林瑞文始終同行，證人甲○○於原審中亦供明：「我
    下車去刷卡時，都是乙○○和我下去」等語（原審卷218 頁
    ），而乙○○本人亦曾以其中部分偽卡個人行使刷卡消費（
    即附表四編號1 、2 部分，只是此部分係乙○○基於個人用
    途目的而刷卡與上訴人無關，理由詳如後述），且據乙○○
    於本院審理中供稱：「我只刷自己要用的，其他我都沒有刷
    ，原本想要刷後來會怕所以就沒有刷」（本院更(一)卷82頁）
    ，對照甲○○於本院也供及「每個車手都有每個車手刷卡任
    務，上線都希望車手愈多愈好，刷的愈多賺的愈多」（本院
    更(一)卷81），乙○○既接受其中5 張偽卡，顯見其取得偽卡
    初始亦負有刷卡取得財物以比例變換現金任務，故甲○○與
    賈群雄間係分工關係，彼此間與對上訴人間，都是有共同犯
    意聯絡，初不因附表三之刷卡消費各筆非有其本人為之而認
    其非有犯意聯絡。參酌被告甲○○於本院供承：「其他的
    貨都交給了林瑞文他們去處理，只有ＤＶＤ（光碟機）是因
    為要送給我朋友，所以沒有交給他們」、「當初我們當車手
    的有一個不成文規定，就是去加油或是去飲食、娛樂消費都
    不算在抵債範圍。抵債都是去百貨公司、大賣場買出的菸酒
    ... 等，可以銷售的東西才可抵債」等語，本件附表三所示
    刷卡商家、單筆刷卡消費金額高及商品均屬可變價之性質，
    對照上開所供述情節，且果均無扣案，應認本件起訴書所載
    甲○○名義刷卡所買得之商品，僅其中如本件附表三刷卡消
    費行為所刷買之商品方屬交付上訴人供抵債之用而屬上訴人
    丙○○應負犯意聯絡範圍之刷偽卡消費犯行。
(六)、綜上所述，本件上訴人丙○○辯陳未交付偽卡供行使詐財應
    無可採，其本件犯行堪予認定。
二、上訴人丙○○行為後，刑法於90年6 月20日修正公布，增訂
    第201 條之1 第2 項行使偽造信用卡者，處有期徒刑5 年以
    下有期徒刑，得併科3 萬元以下罰金，並於同年月22日生效
    。上訴人丙○○行為時係在上開條文增訂之前，而行使偽造
    信用卡之行為，新法增訂前行使偽造信用卡之罪名，通常以
    詐欺罪之型態呈現，係論以行使偽造準私文書罪，修正後之
    獨立罪名雖與行使偽造準私文書罪不同，但因新舊法均認定
    行使偽造信用卡有罪，故仍有比較新舊法問題。依刑法之行
    使偽造私文書罪名其法定刑較增訂後即刑法第201 條之1 第
    2 項之法定刑為輕，依刑法第2 條第1 項但書之規定，自應
    適用有利於上訴人丙○○之行使偽造私文書罪論處。又按信
    用卡之電磁紀錄，可藉由機器或電腦程式將其記錄予以顯現
    ，故在法律性質上，屬於刑法第220 條第2 項所規範之準文
    書，為廣義文書之一種，本件扣案13張信用卡之版面印刷之
    發卡銀行名稱與實際發卡銀行不符，且版面壓印之持卡人英
    文姓名與實際姓名亦不相符，為偽造之信用卡應屬刑法第22
    0 條第2 項所規定之準私文書之屬。上訴人丙○○交付該偽
    造信用卡之準私文書予證人甲○○、乙○○用以盜刷詐購貨
    品，核上訴人丙○○所為，係犯修正前刑法第216 條、第22
    0 條第2 項、第210 條之行使偽造準私文書罪及同法第339
    條第1 項之詐欺取財罪。上訴人丙○○與林瑞文、乙○○、
    甲○○，就上開行使偽造準私文書及詐欺取財犯行，互有犯
    意聯絡及行為分擔，為共同正犯。公訴意旨認上訴人丙○○
    與共犯林瑞文、乙○○、甲○○僅就詐欺取財部分有犯意聯
    絡及行為分擔，尚有未洽，附此敘明。上訴人丙○○先後多
    次持偽造信用卡盜刷詐欺取財之行為，均時間緊接，所犯罪
    名構成要件相同，顯係基於概括犯意反覆為之，為連續犯，
    應依修正前刑法第56條之規定論以一罪，並加重其刑。上訴
    人丙○○行使偽造準私文書罪及詐欺取財罪間，有方法結果
    之牽連關係，應依修正前刑法第55條後段之規定，從一重論
    以行使偽造準私文書罪處斷。
三、公訴意旨另以：被告丙○○、林瑞文前述所交付予甲○○之
    偽卡，及甲○○轉交予乙○○之偽卡有於附表四所示時、地
    盜刷財物，因認被告丙○○此部分亦涉有刑法第216 條、第
    220 條第2 項、第210 條之行使偽造準私文書罪嫌及同法第
    339 條第1 項之詐欺取財罪嫌云云。經查：附表四編號1 、
    2 均係乙○○所簽帳消費，其消費種類為皮鞋及ＣＤ唱片之
    商品，價格非高，且據乙○○於原審中供稱：皮鞋我穿著，
    唱片我沒有拿，唱片我放在唱片行外面等語（原審(一)卷第30
    5 頁），復於本院審理中陳稱：「我只記得買皮鞋、衣服、
    ＣＤ唱片總共六千多元，都是我自己要使用的」（本院更(一)
    審卷第83頁），足見乙○○所簽帳消費之商品與上訴人丙○○當初交付偽卡供使用之初衷不同，應非屬與乙○○間犯意
    聯絡範圍。至附表四編號3 、4 、5 等3 筆消費之刷卡種類
    屬美容、加油等係與可供變價商品無關之消費，附表四編號
    6 、7 非購自百貨公司及大賣場，其中ＤＶＤ光碟片係與光
    碟機使用同一偽卡緊接前後所刷，商品性質客觀上屬娛樂用
    途，二次消費金額不高，應與丙○○當初交付偽卡供使用之
    初衷不同，應非屬與甲○○間犯意聯絡範圍。至附表四編號
    8 之消費刷卡購買ＤＶＤ光碟機一台，甲○○購後置放於友
    人陳俊融車內經警查獲，已據甲○○供明，並據甲○○於本
    院證陳：買ＤＶＤ光碟機一台係要送給朋友，且對照本件甲○○其餘商品消費均未扣案，該筆消費所購商品應是甲○○
    個人需要考量而非供抵債之用無訛，是此筆刷卡自亦丙○○
    當初交付偽卡供使用之初衷不同，應非屬與甲○○間犯意聯
    絡範圍。又甲○○、乙○○並無冒簽「曾繁民」、「許明志
    」之必要，又偽卡製造出來，由其他歹徒輾轉取得使用冒刷
    財物，亦非無可能，則附表四編號9 、10等2 筆刷卡消費冒
    簽「曾繁民」、「許明志」之名盜刷者應係另有其人，尚無
    法證明此部分是甲○○、乙○○所為。此外復查無其他確切
    證据證明上訴人丙○○與甲○○、乙○○有此附表四部分之
    犯行，此部分犯罪不能證明，惟依公訴意旨認此部分與前述
    論罪部分有連續犯牽連犯裁判上一罪關係，爰不另為無罪之
    諭知。
四、又上訴人丙○○行為後，刑法及刑法施行法復於94年2 月2
    日經總統以華總一義字第09400014901 號令修正公布，並於
    95年7 月1 日施行，修正後刑法第2 條第1 項之規定，係規
    範行為後法律變更所生新舊法律比較適用之準據法，於新刑
    法施行後，應適用修正後刑法第2 條第1 項之規定，為「從
    舊從輕」之比較。經查：
(一)、刑法第28條共犯修正施行前規定「2 人以上共同實施犯罪之
    行為者，皆為正犯」，修正施行後規定「2 人以上共同實行
    犯罪之行為者，皆為正犯」，修法後將完全未參與犯罪行為
    之實行之陰謀共同正犯及預備共同正犯刪除，本件上訴人丙○○與共犯林瑞文、甲○○、乙○○就前開持偽造信用卡盜
    刷詐欺取財之行為有犯意聯絡及行為分擔，不論依修正前之
    刑法第28條，或修正後之刑法第28條之規定，均構成共同正
    犯，對上訴人丙○○而言並無有利或不利之情形，自不生新
    舊法比較之問題，應逕依行為時即修正前之刑法第28條，論
    以共同正犯。
(二)、上訴人丙○○行為後，刑法第56條關於連續犯之規定業經刪
    除，上訴人丙○○行為後新法刪除連續犯之規定，此刪除雖
    非犯罪構成要件之變更，但已影響行為人刑罰之法律效果，
    自屬法律變更。本件上訴人丙○○與共犯林瑞文、甲○○、
    乙○○多次持偽造信用卡盜刷詐欺取財之行為，主觀上顯係
    基於行使偽造私文書及詐欺取財之概括犯意，客觀上逐次實
    施數次行為而具連續性，進而侵害同性質之法益，惟因其各
    次行為依一般社會健全觀念，在時間差距上，可以分開，在
    刑法評價上，各具獨立性，每次行為皆可獨立成罪，是依修
    正前刑法第56條之規定，本得適用連續犯規定而論以一罪，
    並得加重其刑至2 分之1 ，惟因修正後刑法刪除前開連續犯
    規定，以致上訴人丙○○前揭行為須依法分別論以數罪而併
    罰之，依新法第2 條第1 項規定比較新、舊法之結果，仍以
    行為時即修正前刑法第56條之規定較有利於上訴人丙○○。
(三)、刑法第55條原係規定：「一行為而觸犯數罪名，或犯一罪而
    其方法或其結果之行為犯他罪名者，從一重處斷」；而該條
    修正後刪除後段牽連犯之規定，致上訴人丙○○所犯行使偽
    造私文書及詐欺取財罪行，原得依修正前之牽連犯規定從一
    重罪處斷，修正後須依法分別論以數罪而併罰之，比較新、
    舊法結果，自以舊法之規定較有利於上訴人丙○○。
(四)、上訴人丙○○所犯刑法第216 條、第210 條之行使偽造私文
    書罪，因條文次序與文字內容，均未變更，且刑法第33條第
    3 款，關於有期徒刑之刑度範圍，修正前後，亦無更改，是
    刑法第216 條、第210 條既均未經修正，自無新舊法比較問
    題。至刑法第220 條雖刪除第3 項之規定，惟此係為普遍適
    用於其他罪章及法令之規定，而將之移列於刑法總則編第10
    條第6 項，且該條文第1 、2 項條文次序及文字內容並未變
    動，其並原僅係文書之補充規定，尚不涉及法律變更，而無
    新舊法比較適用之問題，附此敘明。
(五)、上訴人丙○○所犯之刑法第339 條第1 項詐欺取財罪，就罰
    金刑部分，修正後刑法第33條第5 款規定「罰金：新臺幣1,
    000 元以上，以百元計算之。」，與修正前刑法第33條第5
    款規定「罰金：1 元以上。」不同。比較新舊法結果，自以
    舊法規定較有利於上訴人丙○○。
    以上綜合比較，舊法之規定較有利於上訴人丙○○，應整體
    適用舊法之規定論處。
五、原審予以論科，固非無見，惟查：(一)原審就檢察官已起訴如
    本件附表四（即前述理由欄三不另為無罪諭知部分）編號9
    、10兩件刷偽卡消費部分，漏未審判決。(二)附表四編號1 至
    編號8 等8 件刷偽卡消費部分上訴人丙○○不具共同犯意聯
    絡，原審法院均認上訴人丙○○亦應負共犯責任亦有未洽。
    上訴人丙○○上訴否認犯罪，雖無理由，惟原判決既有前開
    可議之處，自應予撤銷改判。審酌上訴人丙○○交付偽造之
    信用卡供共犯甲○○、乙○○持以盜刷詐購貨品，再從中轉
    售獲利，危害社會整體經濟秩序及持卡者權益甚鉅，且犯罪
    後飾詞狡辯，態度惡劣，其並為本案主犯之角色，及其犯罪
    動機、目的、手段、損害（本院所認定丙○○應負刑責之詐
    欺金額較原審所認定數額為少）等一切情狀，量處如主文第
    2 項所示之刑（本件犯罪時間雖係96年4 月24日之前，所從
    罪名偽造文書罪固得減刑，但其尚牽連有裁判上一罪罪名詐
    欺取財罪，且本件所宣告刑期逾1 年6 月，故仍不符減刑規
    定）。扣案如附表一編號3 、5 所示之2 張偽造信用卡分係
    共犯甲○○所有並供本件犯罪所用，附表一編號1 、2 、4
    、6 、7 、8 等6 張及附表二所示5 張偽造信用卡則為供本
    案預備犯罪之用，業據共犯乙○○、甲○○供明在卷，而本
    案之偽造信用卡雖經另案確定判決諭知沒收在案，惟因沒收
    係屬從刑，基於共犯責任共通原則，本案仍應依法宣告沒收
    ，爰均依刑法第38條第1 項第2 款之規定宣告沒收之。另按
    刑法第210 條之偽造私文書罪，係指無製作權人，虛以他人
    名義，偽造他人名義之文書為其要件，苟串令他人冒用自己
    名義作成文書，縱使所載不實，虛妄行為，仍不能以本罪相
    繩，最高法院29年上字第1196號著有判例可稽。本案共犯即
    證人甲○○、乙○○於上訴人丙○○交付之偽造信用卡背面
    簽署其本人姓名，並於持卡詐刷時，在簽帳單上簽署自己之
    姓名，自非虛以他人名義為之，核與上開要件不合。雖附表
    四編號1 部分，證人乙○○誤持證人甲○○已簽署其姓名之
    信用卡，而於簽帳單上簽下其本人姓名，惟以渠等係持數張
    偽卡以供使用之情觀之，證人乙○○顯無必要偽造其他共犯
    名義，應無偽造文書之犯意，是共犯即證人甲○○、乙○○
    於各簽單上簽署自己姓名之部分並不構成刑法上偽造文書之
    犯行，說明渠等所為簽單自無宣告沒收之必要，附此敘明。
據上論結，應依刑事訴訟法第369 條第1 項前段、第364 條、第
299 條第1 項前段，刑法第2 條第1 項前段、修正前刑法第28條
、第56條、第55條、第216 條、第220 條第2 項、第210 條、第
339 條第1 項、第38條第1 項第2 款，修正前罰金罰鍰提高標準
條例第1 條前段，判決如主文。
本案經檢察官郭振昌到庭執行職務。
中    華    民    國    98    年    2    月     6     日
                    刑事第八庭    審判長法  官  洪兆隆
                                        法  官  陳志銘
                                        法  官  李政庭
以上正本證明與原本無異。
如不服本判決應於收受本判決後10日內向本院提出上訴書狀，其
未敘述上訴理由者，並得於提起上訴後10日內向本院補提理由書
狀（均須按他造當事人之人數附繕本）「切勿逕送上級法院」。
中    華    民    國    98    年    2    月     6     日
                                        書記官  陳靖華
附錄本件判決論罪科刑法條：
中華民國刑法第339條
（普通詐欺罪）
意圖為自己或第三人不法之所有，以詐術使人將本人或第三人之
物交付者，處 5 年以下有期徒刑、拘役或科或併科 1 千元以下
罰金。
以前項方法得財產上不法之利益或使第三人得之者，亦同。
前二項之未遂犯罰之。
中華民國刑法第216條
（行使偽造變造或登載不實之文書罪）
行使第 210 條至第 215 條之文書者，依偽造、變造文書或登載
不實事項或使登載不實事項之規定處斷。
中華民國刑法第210條
（偽造變造私文書罪）
偽造、變造私文書，足以生損害於公眾或他人者，處 5 年以下有
期徒刑。
中華民國刑法第220條
（準文書）
在紙上或物品上之文字、符號、圖畫、照像，依習慣或特約，足
以為表示其用意之證明者，關於本章及本章以外各罪，以文書論
。
錄音、錄影或電磁紀錄，藉機器或電腦之處理所顯示之聲音、影
像或符號，足以為表示其用意之證明者，亦同。
附表一：（背面簽署甲○○姓名）
┌──┬─────┬──────────┐
│編號│銀行名稱  │  卡    號          │
├──┼─────┼──────────┤
│1   │大立伊勢丹│0000000000000000    │
├──┼─────┼──────────┤
│2   │大立伊勢丹│0000000000000000    │
├──┼─────┼──────────┤
│3   │台北銀行  │0000000000000000    │
├──┼─────┼──────────┤
│4   │台北銀行  │0000000000000000    │
├──┼─────┼──────────┤
│5   │匯通銀行  │0000000000000000    │
├──┼─────┼──────────┤
│6   │匯通銀行  │0000000000000000    │
├──┼─────┼──────────┤
│7   │玉山銀行  │0000000000000000    │
├──┼─────┼──────────┤
│8   │富邦銀行  │0000000000000000    │
└──┴─────┴──────────┘
附表二：（背面簽署乙○○姓名）
┌──┬─────┬──────────┐
│編號│銀行名稱  │  卡    號          │
├──┼─────┼──────────┤
│1   │寶島商業銀│0000000000000000    │
│    │行        │                    │
├──┼─────┼──────────┤
│2   │台北國際商│0000000000000000    │
│    │銀        │                    │
├──┼─────┼──────────┤
│3   │新光三越  │0000000000000000    │
├──┼─────┼──────────┤
│4   │寶島商業銀│0000000000000000    │
│    │行        │                    │
├──┼─────┼──────────┤
│5   │大眾銀行  │0000000000000000    │
└──┴─────┴──────────┘
附表三：
┌──┬───┬────┬────┬────────────────┐
│編號│時  間│刷卡金額│  用  途│   備   註                      │
├──┼───┼────┼────┼────────────────┤
│1   │3.15.│  22800 │  購物  │在遠東百貨桃園分公司，持偽造台北│
│    │15.時│        │        │銀行卡號0000000000000000號信用卡│
│    │分許  │        │        │，背面簽「甲○○」。簽帳單一式二│
│    │      │        │        │聯，簽署「甲○○」。            │
├──┼───┼────┼────┼────────────────┤
│2   │3.15.│  12414 │  購物  │在桃園東帝士量販安樂店，持偽造匯│
│    │      │        │        │通銀行卡號0000000000000000號信用│
│    │      │        │        │卡，背面簽「甲○○」。簽帳單一式│
│    │      │        │        │二聯，簽署「甲○○」。          │
├──┼───┼────┼────┼────────────────┤
│3   │3.15.│   8720 │  購物  │在桃園東帝士量販安樂店，持上開偽│
│    │      │        │        │造之匯通銀行信用卡。            │
│    │      │        │        │簽帳單一式二聯，簽署「甲○○」。│
└──┴───┴────┴────┴────────────────┘
附表四：
┌──┬───┬────┬────┬────────────────┐
│編號│時  間│刷卡金額│  用  途│   備   註                      │
├──┼───┼────┼────┼────────────────┤
│1   │3.14.│  5200  │  購物  │在大新皮鞋，乙○○誤持偽造之匯通│
│    │      │        │        │銀行卡號0000000000000000號信用卡│
│    │      │        │        │，背面簽「甲○○」。簽帳單一式三│
│    │      │        │        │聯，簽署「乙○○」。            │
├──┼───┼────┼────┼────────────────┤
│2   │3.15.│   878  │  購物  │在玫瑰唱片桃園店，賈群雄持偽造寶│
│    │13時58│        │        │島商業銀行卡號0000000000000000號│
│    │分    │        │        │信用卡，背面簽「乙○○」。簽帳單│
│    │      │        │        │一式二聯，簽署「乙○○」。      │
├──┼───┼────┼────┼────────────────┤
│3   │3.14.│   2520 │  購物  │在桃園芝琳美容名店，甲○○持偽造│
│    │      │        │        │匯通銀行卡號0000000000000000號信│
│    │      │        │        │用卡，背面簽「甲○○」簽帳單一式│
│    │      │        │        │二聯，簽署「甲○○」。          │
├──┼───┼────┼────┼────────────────┤
│4   │3.14.│   1000 │  加油  │在桃園桂華加油站，甲○○持同上開│
│    │      │        │        │偽造匯通銀行信用卡。            │
│    │      │        │        │簽帳單一式二聯，簽署「甲○○」。│
├──┼───┼────┼────┼────────────────┤
│5   │3.15.│   2030 │  加油  │在加昌加油站，甲○○持同上開偽造│
│    │０時│        │        │匯通銀行信用卡。                │
│    │      │        │        │簽帳單一式二聯，簽署「甲○○」。│
├──┼───┼────┼────┼────────────────┤
│    │3.15.│   1466 │  購買Ｃ│在玫瑰唱片行桃園店，持偽造匯通銀│
│6   │13.時│        │  Ｄ唱片│行卡號0000000000000000號信用卡，│
│    │分許  │        │        │背面簽「甲○○」。簽帳單一式二聯│
│    │      │        │        │，簽署「甲○○」。              │
├──┼───┼────┼────┼────────────────┤
│7   │3.15.│   4480 │  購買Ｄ│在基隆市百視達基隆安一店，持偽造│
│    │時│        │  ＶＤ光│玉山銀行卡號0000000000000000號信│
│    │分許  │        │  碟片  │用卡，背面簽「甲○○」。簽帳單一│
│    │      │        │        │式二聯，簽署「甲○○」。        │
├──┼───┼────┼────┼────────────────┤
│8   │3.15.│   9900 │  購買Ｄ│在基隆市○○路達樂視公司，持偽造│
│    │時│        │  ＶＤ光│玉山銀行卡號0000000000000000號信│
│    │分許  │        │  碟機  │用卡，背面簽「甲○○」。簽帳單一│
│    │      │        │        │式二聯，簽署「甲○○」。        │
├──┼───┼────┼────┼────────────────┤
│9   │3.1.│  630   │  加油  │在北基加油站，不明人士持富邦銀行│
│    │15 時 │        │        │                                │
│    │13 分 │        │        │背面簽署「曾繁民」              │
│    │許    │        │        │                                │
│    │      │        │        │                                │
├──┼───┼────┼────┼────────────────┤
│10  │3.13.│        │        │在桂華加油站，不明人士持大眾銀行│
│    │18時45│        │        │卡號0000000000000000號信用卡，背│
│    │分許  │ 1000   │  加油  │面簽署「許明志」                │
│    │      │        │        │                                │
└──┴───┴────┴────┴────────────────┘


司法院資訊處製作；財團法人民間司法改革基金會備份。
